【裁判字號】    89,親,47
【裁判日期】    891009
【裁判案由】    否認子女
【裁判全文】
臺灣臺北地方法院民事判決  八十九年度親字第四七號
    原      告    乙○○
    被      告    丙○○
    兼法定代理人  甲○○
右當事人間否認子女事件，本院判決如左：
    主      文
確認被告丙○○非原告之婚生女。
訴訟費用由被告負擔。
    事      實
甲、原告方面：
一、聲明：如主文所示。
二、陳述：
    （一）緣原告與被告甲○○於民國（下同）六十八年十月十六日結婚，婚後育有
          二子，而被告甲○○於七十三、四年間因故離家，雙方開始分居生活，嗣
          後雙方即未再互相履行同居義務，迄至八十九年五月八日辦妥離婚登記消
          滅婚姻關係在案。
    （二）按從子女出生日回溯第一百八十一日起至第三百零二日止為受胎期間，妻
          之受胎係在婚姻關係存續中者，推定其所生子女為婚生子女。前項推定，
          如夫妻之一方能證明妻非自夫受胎者，得提起否認之訴。分別為民法第一
          千零六十二條第一項第一千零六十三條第一、二項前段著有明文。查本件
          被告甲○○於前揭分居期間受孕於他人，於七十八年四月九日生下一女即
          被告丙○○，並於八十九年五月九日始申辦出生登記，此有戶籍謄本可證
          。而以上在外與他人生育被告丙○○等情，係被告甲○○於辦妥與原告離
          婚登記（八十九年五月八日）後隔一、二天才向原告坦承，並提供上揭戶
          籍謄本為憑，至此原告始知悉此情，茲因被告甲○○受胎產下被告丙○○
          係在其與原告婚姻關係存續中，依前揭民法第一千零六十二條第一項及第
          一千零六十三條第一項、第二項前段等規定，自應推定被告丙○○為原告
          與被告甲○○之婚生子女，然事實上被告甲○○受胎期間並未與原告同居
          ，同時ＤＮＡ親子血親鑑定亦證明原告與被告蘇明慧間並無血緣關係。稽
          上說明，足證被告丙○○並非原告之婚生子女，原告依民法第一千零六十
          三條第二項前段及民事訴訟法第五百八十九條之一等規定訴請法院裁判，
          即屬適法有據。
三、證據：提出戶籍謄本三件。並聲請傳喚證人蘇晉利。
乙、被告方面：
一、甲○○方面：對原告請求沒意見，並不知道小孩之父親是誰，因在酒店上班被灌
    醉而懷孕生下丙○○，確實在七十三、四年間與被告正式分居，不相往來，惟至
    八十九年間始與原告辦妥正式之離婚手續。
二、被告丙○○方面：從未見過原告，不知原告是何人，媽媽（即被告甲○○）亦沒
    有告知父親為何人，媽媽現沒有做事，以前有作手工，與舅舅、舅媽及其小孩同
    住。
三、提出台大醫院優生保健部向緣鑑定報告書。
     理      由
一、本件原告主張其與被告甲○○本係夫妻，嗣後協議離婚，惟婚姻關係存續中，二
    造自七十三、四年間即分居，同時並未互相往來，惟被告甲○○在分居中與他人
    育有一女即被告丙○○，原告迄八十九年間二造辦妥離婚登記後始知悉等事實；
    業據其提出戶籍謄本等件為憑，核與證人即原告乙○○與被告甲○○所生之子蘇
    晉利到庭證稱略以：之前媽媽與爸爸並未碰面等情相符；而被告對原告主張之前
    開事實並不爭執，並提出台大醫院優生保健部向緣鑑定報告書證明被告丙○○與
    原告無父女關係、被告甲○○則丙○○之女等情，是綜上自堪信原告前開主張為
    真實。
二、按民法第一千零六十三條第一項推定之婚生子女，如夫妻之一方能證明妻非自夫
    受始者，得於知悉子女出生之日起，一年內提起否認之訴，同條第二項定有明文
    。查被告甲○○在與原告分居期間懷胎生下被告丙○○，既係在其與原告婚姻關
    係存續中產女，則依法自應推定被告丙○○為原告與被告甲○○之婚生子，然原
    告在被告甲○○懷孕期間並未同居如前述，原告亦遲至八十九年與被告甲○○離
    婚後始知悉此事實；次按否認子女之訴，應於知悉子女出生之日起，一年內為之
    ，此法定期間之起算點為「知悉子女出生之日」起，而非「知悉子女非自夫胎之
    日」。是夫須自知悉子女出生之日起一年內即須提起訴訟，以期早日確定法上之
    父子女關係，以保護婚生子女之婚生性。本件被告丙○○出生之事實，原告遲至
    八十九年與被告甲○○離婚時始知悉，並在法定一年之期間內提起否認子女之訴
    訟，自有理由，應予准許，爰裁判如主文所示。
三、據上論結，本件原告之訴為有理由，並依民事訴訟法第八十五條第一項前段、第
    七十八條，判決如主文。
中      華      民      國    八十九    年      十      月      九      日
                                        家事法庭法      官  洪遠亮
右正本證明與原本無異
如對本判決上訴，須於判決送達後二十日之不變期間內，向本院提出上訴狀。
中      華      民      國    八十九    年      十      月      九      日
                                                書  記  官  王俊琇


司法院資訊處製作；財團法人民間司法改革基金會備份。
